【裁判字號】    92,易,727
【裁判日期】    920519
【裁判案由】    違反動產擔保交易法
【裁判全文】
臺灣臺中地方法院刑事判決                          九十二年度易字第七二七號
    公  訴  人  臺灣臺中地方法院檢察署檢察官
    被      告  乙○○
右列被告因違反動產擔保交易法案件，經檢察官提起公訴（九十二年度偵字第八四四
號），本院判決如左：
    主  文
乙○○動產擔保交易之債務人，意圖不法之利益，將標的物移轉，致生損害於債權人
，處拘役伍拾日，如易科罰金，以參佰元折算壹日。
    事  實
一、乙○○於民國九十年十一月二十八日，向國泰商業銀行股份有限公司（原名為
    通商業銀行股份有限公司，現已更名為國泰商業銀行股份有限公司，下稱國泰銀
    行）貸款新台幣（下同）四十萬元，用以購買車牌號碼三Ｒ—四三五八號自用小
    客車，並將該車設定動產抵押權予國泰銀行，而為動產擔保交易之債務人。雙方
    約定契約有效期限自九十年十二月七日起至九十五年十二月七日止，抵押標的物
    存放地點為乙○○位於臺中縣大里市○○路六六巷七號之住所地，非經國泰銀行
    書面同意並辦理動產抵押變更登記，不得任意遷移、出賣、出質、移轉或為其他
    處分，致有害於抵押權之行使。詎乙○○於取得抵押標的物後，竟意圖為自己不
    法之利益，自九十一年四月起即未按期償還貸款，並將該車移轉交由其友人柯淑
    玲使用，柯淑玲再將該車遷移他處，致國泰銀行追索無著而受有損害。
二、案經被害人國泰銀行訴由臺灣臺中地方法院檢察署檢察官偵查起訴。
    理  由
一、訊據被告乙○○固承認於右揭時地，向國泰銀行貸款購買汽車，將該車設定動產
    抵押權予國泰銀行，並將該車交予柯淑玲使用之事實，惟辯稱：本件是柯淑玲要
    買車，但是她的信用有瑕疵，所以才借用伊名字向國泰銀行貸款，事實上，貸款
    的錢都被柯淑玲拿走，車子也是她在使用云云。經查：被告右揭犯罪事實，業據
    告訴人國泰銀行之代理人楊暉騏、甲○○分別於警訊、偵查及本院調查、審理指
    述綦詳，並有動產擔保交易動產抵押設定登記申請書、車輛動產抵押契約書、汽
    車新領牌照登記書各一份及訪視客戶記錄表二紙、照片十幀在卷可稽（見發查卷
    第四至六頁、偵卷第一六至一九頁）。雖被告以前詞置辯，而證人柯淑玲亦到庭
    證稱：本件確實是伊用乙○○名義貸款購車云云，然被告既與告訴人簽訂車輛動
    產抵押契約書，即屬動產擔保交易之債務人，依約自負有按期償還貸款及非經告
    訴人書面同意並辦理動產抵押變更登記，不得任意將抵押標的物遷移、出賣、出
    質、移轉或為其他處分之義務，不因其是否自行使用該車而有不同，但被告卻將
    該車交由其友人柯淑玲使用，並自九十一年四月起即未按期償還貸款，嗣後對於
    柯淑玲是否按期償還貸款一事亦不聞問，更未主動與告訴人聯絡，致告訴人追索
    無著，足見被告確有意圖為自己不法之利益，而將抵押標的物移轉之犯行。被告
    前揭所辯，無非事後避重就輕之詞，不足為採。本件事證明確，被告犯行堪以認
    定。
二、核被告所為，係犯動產擔保交易法第三十八條之動產擔保交易之債務人，意圖不
    法之利益，將標的物移轉，致生損害於債權人罪。爰審酌被告將抵押標的物移轉
    由他人使用，足以生損害於告訴人，惟事後業已將該車交予告訴人拍賣，並與告
    訴人達成協議，承諾分期償還不足款項八萬元，有告訴人呈報之客戶交還車輛同
    意書、抓車資料明細、和解狀、債務分期償還承諾書各一份附卷可佐（見本院卷
    第一五、一六頁）等一切情狀，量處如主文所示之刑，並諭知易科罰金之折算標
    準。
據上論斷，應依刑事訴訟法第二百九十九條第一項前段，動產擔保交易法第三十八條
，刑法第十一條前段、第四十一條第一項前段，罰金罰鍰提高標準條例第一條前段、
第二條，判決如主文。
本案經檢察官沈淑宜到庭執行職務。
中      華      民      國      九十二      年      五    月    十九    日
                                        臺灣臺中地方法院刑事第四庭
                                            審判長法  官  張 靜 琪
                                                  法  官  楊 真 明
                                                  法  官  羅 智 文
右正本證明與原本無異。
如不服本判決，應於送達後十日內向本院提出上訴狀（須附繕本），上訴於臺灣高等
法院臺中分院。
                                                  書記官
中      華      民      國      九十二      年      五    月    二十    日
附錄論罪科刑法條
動產擔保交易法第三十八條
動產擔保交易之債務人，意圖不法之利益，將標的物遷移、出賣、出質、移轉、抵押
或為其他處分，致生損害債權人者，處三年以下有期徒刑、拘役或科或併科六千元以
下之罰金。


司法院資訊處製作；財團法人民間司法改革基金會備份。
